【裁判字號】    92,上更(一),306
【裁判日期】    920530
【裁判案由】    強盜等
【裁判全文】
臺灣高等法院刑事判決                        九十二年度上更(一)字第三六號
    上 訴 人
    即 被 告    甲○○
    指定辯護人  本院公設辯護人  王永炫
右上訴人因強盜等案件，不服臺灣臺北地方法院九十一年度訴字第三六七號，中華民
國九十一年九月十三日第一審判決（起訴案號：臺灣台北地方法院檢察署九十一年度
偵字第五三三三號；移送併辦：九十一年度偵字第八四九五號），提起上訴，判決後
，經最高法院發回更審，本院判決如左：
    主  文
原判決關於被告甲○○部分撤銷。
甲○○連續意圖為自己不法之所有，結夥三人以上，攜帶兇器，以強暴至使不能抗拒
而取他人之物，累犯，處有期徒刑柒年陸月。
    事  實
一、甲○○於民國（下同）八十一年間，曾犯賭博案件，經本院判處有期徒刑六月併
    科罰金五千元，另於同年及八十二年間，分別犯煙毒案件，經臺灣臺北地方法院
    分別判處有期徒刑三年四月及三年八月，上開案件經定執行刑及接續執行後，於
    八十五年四月二十七日假釋，假釋期間又於八十七年間因業務過失致死案件，經
    臺灣台北地方法院判處有期徒刑五月，於八十七年九月四日入監執行至八十八年
    二月三日出獄，上開各案件經合併計算刑期後，所餘刑期至九十年五月十八日屆
    滿，未經撤銷假釋。
二、詎甲○○猶不知悔改，復意圖為自己不法之所有，基於概括之犯意，於九十一年
    三月七日凌晨一時許，夥同黃志塘（業經本院前審判處有期徒刑八年確定）二人
    ，分別攜帶黃志塘所有客觀上具有危險性可供兇器使用之水果刀各一把，在台北
    市○○○路新光三越百貨公司前，佯裝為乘客搭乘被害人丙○○所駕駛之計程車
    ，迨該車依其等指示行駛至台北縣三重市○○路二十巷十三號時，甲○○即以左
    手勒住丙○○頸部，右手持水果刀抵住其頸部，黃志塘則持水果刀抵住丙○○右
    腰部，要求其交付身上財物，並脅迫稱：若搜到其他財物，將對其不客氣等語，
    致使丙○○不能抗拒，而共同強行劫取丙○○隨身攜帶或置於車內之現金共計二
    千餘元及行動電話乙支，得手後，並取走被害人計程車鑰匙後離開。嗣於當日晚
    間八時許，何漢卿復夥同與楊居文（業經本院前審判處有期徒刑七年十月確定）
    、黃志塘三人，攜帶上開黃志塘所有客觀上具有危險性可供兇器使用之水果刀二
    把，佯裝乘客在台北市○○區○○路紐約紐約購物中心前搭乘被害人乙○○所駕
    駛之計程車，由楊居文坐在前座，何漢卿坐在後座左側（即被害人司機後方），
    黃志塘坐在後座右側（即楊居文後方），迨該車依其等指示駛至台北市○○區○○路七十六號前時，先由何漢卿持水果刀抵住乙○○頸部命其不要叫將乙○○押
    往後座，再由甲○○、黃志塘分別持水果刀分坐乙○○兩旁壓制乙○○，致使其
    不能抗拒後，再由楊居文下手劫取乙○○財物一萬五千餘元，得手後，由楊居文
    駕駛該計程車至山豬窟垃圾掩埋場附近，命乙○○下車後，將該車駛至南港區○○街一九二巷底棄車逃逸。其等二次強盜所得之現金及行動電話變賣所得款項，
    均朋分花用，至犯案所用之上開水果刀二把，則棄置於不詳地點，嗣因楊居文及
    黃志塘二人，另行以同一方式持刀預備強盜丁○○而尚未著手之際，為在現場埋
    伏員警當場查獲，嗣再循線查獲甲○○。
三、案經臺北市政府警察局文山第一分局報請台灣台北地方法院檢察署檢察官偵查起
    訴，及經臺北市政府警察局文山第一分局報請同署檢察官偵查後移送併辦。
    理  由
一、右揭犯罪事實，業據上訴人即被告甲○○，先後於警訊、偵訊、原審及本院歷次
    審理中，供承不諱，核與被害人丙○○、乙○○分別於警訊、偵訊、原審審理時
    指訴之情節相符，並經共犯楊居文、黃志塘分別於警訊、偵審中供認其二人確有
    夥同被告參與本件犯行無訛，此外，復有被告之特徵指認照片在卷可稽，足證被
    告之自白，與事實相符，堪值採信，其犯行洵堪認定。
二、被告或與黃志塘二人，或與黃志塘、楊居文結夥三人，攜帶客觀上具有危險性，
    可供兇器使用之水果刀，佯裝乘客搭乘計程車，誘使被害人駛至偏僻處所，再以
    水果刀抵制被害人身體要害，逼令被害人交付財物，所施用之強暴、脅迫行為均
    已達壓抑被害人之自由意思，而不能抗拒之程度。核其所為，應係犯刑法第三百
    三十條第一項、第三百二十一條第一項第三款之加重強盜罪（強盜被害人丙○○
    犯行部分）及刑法第三百三十條第一項、第三百二十一條第一項第三款、第四款
    之加重強盜罪（強盜被害人乙○○犯行部分），其強盜被害人丙○○犯行部分，
    與黃志塘之間，及強盜被害人乙○○犯行部分，與黃志塘、楊居文之間，均有犯
    意聯絡及行為分擔，皆為共同正犯。其先後二次加重強盜犯行，時間緊密、方法
    相同，犯罪構成要件相同，顯係基於概括犯意為之，為連續犯，應依刑法第五十
    六條規定，按強盜被害人乙○○部分犯行之情節較重之加重強盜罪，論以一罪，
    並加重其刑。又被告強盜乙○○犯行部分（即起訴書附表編號二部分），起訴書
    已載明被告等攜帶兇器、結夥三人之加重強盜犯行，則起訴書所犯法條僅記載刑
    法第三百三十條，第三百二十一條第一項第三款，而未記載刑法第三百三十條之
    「第一項」及第三百二十一條第一項之「第四款」條文，顯屬漏引。另被告甲○○強盜被害人丙○○之犯行部分，雖未據公訴人起訴，然如前所述，該部分與業
    經起訴強盜被害人乙○○犯行部分，有連續犯之裁判上一罪關係，依法為起訴效
    力所及，本院自應併予審究。再者，被告於八十一年間，曾犯賭博案件，經本院
    判處有期徒刑六月，併科罰金五千元確定，另於同年及八十二年間，分別犯煙毒
    案件，經臺灣臺北地方法院分別判處有期徒刑三年四月及三年八月確定，上開案
    件經定執行刑及接續執行後，於八十五年四月二十七日假釋，假釋期間又於八十
    七年間因業務過失致死案件，經臺灣台北地方法院判處有期徒刑五月確定，於八
    十七年九月四日入監執行至八十八年二月三日出獄，上開各案件經合併計算刑期
    後，所餘刑期至九十年五月十八日屆滿，未經撤銷假釋，已以執行論，有台灣高
    等法院檢察署刑案紀錄簡覆表及本院被告全國前案紀錄表在卷可按，其於五年內
    再犯本件有期徒刑以上之罪，為累犯，應依刑法第四十七條之規定遞加重其刑。
三、原審據而論罪科刑，固非無見，惟查，原判決認定扣案之水果刀、牛排刀、手套
    係被告等所有及供犯罪所用之物，而為沒收之宣告，然扣案之水果刀、牛排刀各
    一把、棉布手套一雙，乃分別為被告楊居文、黃志塘所有，且牛排刀係黃志塘新
    購的，水果刀則係楊居文當日由家中攜出使用的，之前所用之兇器均已於犯罪後
    丟棄，業據彼等於偵查中供明在卷，核與被告供承犯案所用之兇器水果刀已丟棄
    等情相符（見九十一年偵字第八四九五號卷第十頁），則被告參與之二次犯行所
    用之兇器並未扣案，且已滅失，而扣案之水果刀、牛排刀及棉布手套，既非被告
    所有，且非供本件犯罪所用之物，原判決主文竟於被告部分予以宣告沒收，自有
    未洽，被告上訴，指摘原判決量刑過重，雖無理由，但原判決既有可議，自屬無
    可維持，應由本院將原判決關於被告部分撤銷改判，爰審酌被告素行不佳，犯罪
    後尚能坦承犯行，犯後態度尚佳，知所悔改，所得不多，及犯罪之手段等一切情
    狀，仍按原判決量處如主文所示之刑，以示懲戒。至被告作案所使用之水果刀並
    未扣案，且據被告供明業已丟棄，故不另為沒收之諭知，併此敘明。
據上論斷，應依刑事訴訟法第三百六十九條第一項前段、第三百六十四條、第二百九
十九條第一項前段、刑法第二十八條、第五十六條、第三百三十條第一項、第三百二
十一條第一項第三款、第四款、第四十七條，判決如主文。
本案經檢察官林炳雄到庭執行職務。
中      華      民      國    九十二    年      五      月     三十     日
                              臺灣高等法院刑事第十二庭
                                  審判長法  官  劉  景  星
                                        法  官  陳  志  洋
                                        法  官  沈  宜  生
右正本證明與原本無異。
如不服本判決，應於收受送達後十日內向本院提出上訴書狀，其未敘述上訴之理由者並
得於提起上訴後十日內向本院補提理由書（均須按他造當事人之人數附繕本）。
                                        書記官  吳  鎮  鑫
中      華      民      國    九十二   年        五    月      三十    日
附錄：本案論罪科刑法條全文
刑法第三百三十條：
犯強盜罪而有第三百二十一條第一項各款情形之一者，處七年以上有期徒
刑。
前項之未遂犯罰之。
刑法第三百二十一條
犯竊盜罪而有左列情形之一者，處六月以上、五年以下有期徒刑：
一  於夜間侵入住宅或有人居住之建築物、船艦或隱匿其內而犯之者。
二  毀越門扇、牆垣或其他安全設備而犯之者。
三  攜帶兇器而犯之者。
四  結夥三人以上而犯之者。
五  乘火災、水災或其他災害之際而犯之者。
六  在車站或埠頭而犯之者。
前項之未遂犯罰之。


司法院資訊處製作；財團法人民間司法改革基金會備份。
